【裁判字號】    94,易,2165
【裁判日期】    950119
【裁判案由】    詐欺
【裁判全文】
臺灣臺北地方法院刑事判決              94年度易字第2165號
    公  訴  人  臺灣臺北地方法院檢察署檢察官
    被      告  甲○○○
上列被告因詐欺案件，經檢察官聲請簡易判決處刑（94年度偵字
第18644號），經本院受理後（94年度簡字第2951號），認為不
宜以簡易判決處刑，而改以通常程序審理，因被告於本院準備程
序中為有罪之陳述，經本院合議庭裁定以簡式審判程序審理，本
院判決如下：
    主  文
甲○○○連續意圖為自己不法之所有，以詐術使人將本人之物交
付，處有期徒刑陸月，如易科罰金以佰元折算壹日，緩刑年
。
    事  實
一、甲○○○因財務狀況困窘，為籌措財源，乃於民國82年3月
    間，邀集乙○○（以賴寶安之名義，計為一會）等人參加其
    自任會首之互助會，連會首共計49人，約定每月一會，每會
    新臺幣（下同）5000元，採內標制，底標500元，每月20 日
    19時30分在臺北縣新店市○○路101巷17弄3號（聲請簡易判
    決處刑書誤載為臺北縣新店市○○路○段372號，業經檢察官
    當庭更正）開標，並於82年3月10日收取首會會款，會期自
    82 年3月20日起，且於每年之2月5日及8月5日各加標一次；
    詎其竟基於意圖為自己不法所有之概括犯意，未經如附表所
    示會員之同意，先後於前揭互助會尚未結束前之如附表所示
    之開標時間內，在前開合會之開標處所分別冒用如附表所示
    會員之名義，連續將如附表所示之會次，以附表所示之金額
    為競標利息得標（按其並未填載標單），而對被冒用之如附
    表所示會員訛稱他人得標，並向當次活會會員及被冒用名義
    之會員收取會款，使不知情之活會會員數人及被冒名之會員
    均陷於錯誤，不知係冒標而誤認得標人將遵期繳交會款，其
    等亦可順利取得得標款項，且誤認係由如附表所示會員得標
    而如數給付所應繳納之會款（得標日期、標息及各次詐得會
    款詳如附表所示），合計詐得會款新臺幣（下同）540200元
    。迨至84年7月20日，其因資金週轉困難而宣布停標，經會
    員核對會單之結果，發覺所餘活會數為16會，卻尚有21人自
    稱為活會，始查知上情。
二、案經乙○○訴請臺灣臺北地方法院檢察署檢察官聲請簡易判
    決處刑，經本院認為不宜以簡易判決處刑，而改依通常程序
    審理，因甲○○○於本院準備程序中為有罪之陳述，經本院
    合議庭裁定以簡式審判程序審理。
    理  由
一、前揭犯罪事實，業據被告甲○○○於本院審理中坦承不諱，
    復經證人馮秀寶於偵查中證述在卷，核與告訴人乙○○於偵
    審中指訴之情節相符，並有並有上開互助會會單及切結書影
    本各一份在卷可稽，足徵被告甲○○○之上開自白與事實相
    符。本件事證明確，被告甲○○○之犯行洵堪認定，應予依
    法論科。
二、按民間互助會中之已得標會員，依據其與會首間之契約，無
    論何人得標，均有按期繳交會款之義務，故會首藉他人名義
    實由己參加該互助會並得標，其詐欺所得之款，應僅限於未
    得標會員繳納之會款。核被告甲○○○上開所為，均係犯刑
    法第339條第1項之詐欺取財罪。又其於每次冒標後，向其他
    多數活會會員詐取會款，以一詐欺行為同時詐騙數活會會員
    ，係以一行為觸犯數同種罪名，為想像競合犯，應依刑法第
    55條之規定，從一重論以詐欺取財罪。又其先後多次詐欺取
    財犯行，時間緊接，方法相同，觸犯構成要件相同之罪名，
    顯係基於概括之犯意而為之，為連續犯，均應依刑法第56條
    之規定論以一罪，並均依法加重其刑。爰審酌被告甲○○○
    前未曾受有期徒刑以上刑之宣告，有臺灣高等法院被告前案
    紀錄表在卷可徵，然其冒標金額非微，受害活會會員眾多，
    犯罪情節非屬輕微，且犯罪後迄今尚未全數賠償被害人，及
    其品行、犯罪動機、目的、手段、生活狀況、智識程度、被
    害人受詐欺之金額、犯罪所生之損害及犯罪後尚能坦承犯行
    等一切情狀，量處如主文所示之刑，並諭知易科罰金之折算
    標準。另被告甲○○○未曾受有期徒刑以上刑之宣告，此有
    臺灣高等法院被告前案紀錄表一份在卷可稽，復於事後與告
    訴人乙○○達成和解，並經告訴人乙○○於本院審理中當庭
    表示願意給予自新之機會，亦有該次筆錄及和解書附卷可參
    ，是其經此次起訴審判後，當能知所警惕，而無再犯之虞，
    本院因認所宣告之刑，均以暫不執行為適當，爰併宣告緩刑
    3年，以啟自新。
據上論斷，應依刑事訴訟法第452條、第273條之1第1項、第299
條第1項前段，刑法第56條、第339條第1項、第55條、第41條第1
項、第74條第1款，罰金罰鍰提高標準條例第1項前段、第2項，
判決如主文。
本案經檢察官李鴻維到庭執行職務
中    華    民    國    95    年    1    月    19    日
                  臺灣臺北地方法院刑事第十五庭
                          法  官  黃雅君
上正本證明與原本無異。
如不服本判決，應於判決送達後10日內向本院提出上訴狀（應抄
附繕本）。告訴人或被害人如對於本判決不服者，應具備理由請
求檢察官上訴，其上訴期間之計算係以檢察官收受判決正本之日
期為準。
                          書記官  陳麗津
中    華    民    國    95    年    1     月    19    日
附錄本案論罪科刑法條：
中華民國刑法第339條第1項
意圖為自己或第三人不法之所有，以詐術使人將本人或第三人之
物交付者，處5年以下有期徒刑、拘役或科或併科1千元以下罰金
。
附表：
  ┌──┬──┬────┬───────┬─────┬────────┐
  │編號│標息│活會會員│會單所載名義人│標會之日期│詐欺活會會員金額│
  │    │    │應繳款項│（實際入會者）│（年月日）│                │
  ├──┼──┼────┼───────┼─────┼────────┤
  │一  │2000│3000    │金鳳          │82.09.20  │3000X41=123000  │
  │    │    │        │              │          │                │
  ├──┼──┼────┼───────┼─────┼────────┤
  │二  │1600│3400    │阿花          │82.10.20  │3400X41=139400  │
  │    │    │        │              │          │                │
  ├──┼──┼────┼───────┼─────┼────────┤
  │三  │1400│3600    │秀琴          │83.01.20  │3600X39=140400  │
  │    │    │        │              │          │                │
  ├──┼──┼────┼───────┼─────┼────────┤
  │四  │1800│3200    │賴寶安        │84.03.20  │3200X23=73600   │
  │    │    │        │（乙○○）    │          │                │
  ├──┼──┼────┼───────┼─────┼────────┤
  │五  │2100│2900    │阿寶          │84.05.20  │2900X22=63800   │
  │    │    │        │（馮秀寶）    │          │                │
  └──┴──┴────┴───────┴─────┴────────┘
                                                合計：540200元


司法院資訊處製作；財團法人民間司法改革基金會備份。
